【裁判字號】    98,台上,1932
【裁判日期】    981015
【裁判案由】    履行契約
【裁判全文】
最高法院民事判決            九十八年度台上字第一九三二號
上  訴  人  盛企業有限公司
法定代理人  甲○○
訴訟代理人  鄧雲奎律師
被 上訴 人  博松企業有限公司
法定代理人  乙○○
訴訟代理人  蔡奉典律師
上列當事人間請求履行契約事件，上訴人對於中華民國九十八年
七月一日台灣高等法院第二審判決（九十八年度上字第四○八號
），提起上訴，本院判決如下：
    主  文
原判決廢棄，發回台灣高等法院。
    理  由
本件上訴人主張：兩造與訴外人陽西工廠三方於民國八十六年五
月五日簽訂協議書第二條約定由伊代購製造酒袋之山東綢等材料
，借予陽西工廠使用，被上訴人應按所借予陽西工廠之碼數照價
補貼或扣回料款予伊。詎陽西工廠向伊借取山東綢酒袋（下稱綢
袋）材料製成綢袋共計五十六萬七千六百四十個，惟被上訴人於
另案即台灣台中地方法院八十七年度訴字第一八六○號兩造間請
求給付貨款事件審理中，僅承認陽西工廠向伊借取綢袋材料為五
十四萬三千個，以此數量為計價標準，工價為新台幣（下未註明
幣別者，均同）四十一萬八千七百六十一‧六元。又依協議書第
七條約定每 PCS（每個綢袋）之用量US0.245／PCS由被上訴人扣
給伊材料款，被上訴人應給付伊美金十三萬三千零三十五元。另
兩造與陽西工廠三方於八十六年五月六日簽訂之補充協議備註欄
第二項約定伊代陽西工廠辦理前揭酒袋成品進出口報關業務及各
項雜支等費用，每個酒袋由被上訴人扣回美金三萬八千零一十元
。以上總計，被上訴人應扣還伊之金額為四十一萬八千七百六十
一‧六元及美金十七萬一千零四十五元，嗣被上訴人僅扣還美金
八萬二千七百四十七‧六四元，尚欠四十一萬八千七百六十一‧
六元及美金八萬八千二百九十七‧三六元（原判決誤載美金八萬
八千二百九十八‧三六元）等情，求為命被上訴人給付伊四十一
萬八千七百六十一‧六元及美金十二萬八千四百七十九‧三六元
，並均加付法定遲延利息之判決。
被上訴人則以：伊就上訴人代購綢袋材料十九萬餘個價額，已清
償完畢；另剪裁、印刷部分之承攬報酬，除陽西工廠最後一批約
七萬五千個成品因遭上訴人私自出售予伊客戶比利時公司外，其
餘五十四萬三千個，已如數清償；且上訴人代購材料費用及承攬
報酬之請求權，亦罹於時效而消滅等語，資為抗辯。
原審維持第一審所為上訴人敗訴之判決，駁回其上訴，無非以：
兩造與陽西工廠三方於八十六年五月五日簽訂協議書第二條約定
明示上訴人提供材料，併進行剪裁、印刷等工作。上訴人亦自承
其需將代購綢袋之尼龍布材料，先行剪裁成每個酒袋之尺寸後，
再借予陽西工廠，故約定剪裁、印刷等費用由被上訴人負擔等情
在卷，足認上訴人非僅提供材料，尚須完成布料之剪裁、印刷等
工作，再將該半成品交由陽西工廠製作酒袋。兩造間協議著重於
上訴人完成酒袋之半成品，非重在酒袋材料財產權之移轉，核與
買賣契約之要件不符。該協議為承攬契約，應予認定。其次，本
件與台灣台中地方法院八十七年度訴字第一八六○號兩造間請求
給付貨款事件之基礎事實相同，上訴人於台灣高等法院台中分院
九十七年度上更(三)字第一號該事件審理中不爭執兩造間就訂製綢
袋為承攬關係，業經該判決理由中判斷，且無顯然違背法令，上
訴人亦未提出其他新訴訟資料足以推翻原判斷，參照最高法院九
十七年度台上字第二六八八號裁判意旨，上訴人不得於本案為相
反之主張，法院亦不得作相反之判斷。兩造間既為承攬關係，依
協議書第二條、第七條之約定，材料由上訴人代購，由被上訴人
支付材料價額，該價額依民法第四百九十條第二項規定，推定為
承攬報酬之一部，並約定上訴人完成材料剪裁、印刷等工作，於
被上訴人取得信用狀押匯後，再為支付承攬報酬。而陽西工廠最
後一批生產酒袋出貨日期為八十六年十月五日，有酒袋出貨明細
可稽。上訴人自該日起即可請求承攬報酬、墊款及代購材料款項
，惟遲至九十四年一月十二日始提起本件訴訟，其請求權已罹於
二年消滅時效。被上訴人為時效抗辯，拒絕給付，即屬有據。則
上訴人依契約之法律關係，請求被上訴人給付四十一萬八千七百
六十一‧六元及美金十二萬八千四百七十九‧三六元，並均加付
法定遲延利息，為無理由，不應准許等詞，為其判斷之基礎。
按承攬關係重在勞務之給付，非如買賣關係重在財產權之移轉，
所謂工作物供給契約，即工作物全部材料由承攬人供給者，如當
事人之意思重在工作物財產權之移轉時，仍不失為買賣之一種，
自不能認係買賣與承攬之混合契約而有承攬關係之存在。查卷附
被上訴人公司之職員林鴻德簽立之補充協議書備註欄載明：「由
貴廠（即上訴人）代購山東綢、尼龍拉繩、鋁箔紙（指綢袋材料
）給陽西（工）廠，出貨押匯後扣回料款給貴廠（即上訴人）」
（見一審卷第一宗第七頁）；兩造與訴外人陽西工廠三方簽訂之
協議書第二條約定：「山東綢（指綢袋材料）盛（即上訴人）
提供，剪裁、印刷、損耗 1%，工價2.4人民幣／打，布料價＋1%
損耗由博松（即被上訴人）付，運費由陽西（即陽西工廠）負責
。」、第七條約定：「每pcs 即每個綢袋之意）的用量（指材料
）US0.245／pcs，由博松（即被上訴人）扣給盛（即上訴人）
」各等語（見一審卷第一宗第六頁），依此約定，似指上訴人代
購綢袋材料，剪裁、印刷後，提供給向被上訴人承攬之第三人陽
西工廠使用，而由被上訴人給付剪裁、印刷之工價及材料之價款
。且上訴人主張該協議書重點在第七條約定，即伊借予陽西工廠
之五十四萬三千個綢袋材料，其價額高達美金十三萬三千零三十
五元，陽西工廠再將之製成酒袋後出售，較協議書第二條所約定
由伊前置作業之剪裁、印刷等費用之四十一萬八千七百六十一‧
六元多達十倍餘，足見該協議目的為伊將五十四萬三千個綢袋材
料所有權之移轉予陽西工廠云云（見原審卷第八頁正、反面），
倘屬非虛，兩造之意思似重在工作物即綢袋材料所有權之移轉。
則上訴人主張該協議之性質屬買賣契約，是否全無可採，尚非無
疑。原審未遑推闡明晰，遽以上開理由，為上訴人敗訴之判決，
即有可議。次按為判決基礎之資料，應提示兩造為適當辯論後，
始得本於辯論之結果加以斟酌。原審引用另案即台灣高等法院台
中分院九十七年度上更(三)字第一號兩造間請求給付貨款事件之訴
訟資料作為裁判基礎，但經核全卷，並無調取該卷提示兩造為辯
論之記載，原判決遽予援用，自有未合。且上開判決業經本院以
九十八年度台上字第七四九號判決廢棄發回，現尚在台灣高等法
院台中分院審理中，迄未判決確定（見原審卷第七三頁反面）。
原審竟援用本院九十七年度台上字第二六八八號裁判意旨，謂該
判決理由中判斷兩造間就訂製綢袋為承攬關係，上訴人不得於本
案為相反之主張，法院亦不得作相反之判斷云云，而為不利於上
訴人之認定，顯屬違誤。上訴論旨，指摘原判決不當，求予廢棄
，非無理由。又查，上訴人主張被上訴人應扣還伊之金額為美金
十七萬一千零四十五元，嗣被上訴人僅扣還美金八萬二千七百四
十七‧六四元，尚欠美金八萬八千二百九十八‧三六元云云（見
一審卷第一宗第三頁反面、第二宗第一四八頁反面），則其聲明
請求該部分何為美金十二萬八千四百七十九‧三六元？案經發回
，宜注意查明，併此敘明。
據上論結，本件上訴為有理由。依民事訴訟法第四百七十七條第
一項、第四百七十八條第二項，判決如主文。
中    華    民    國  九十八  年    十    月   十五   日
                      最高法院民事第四庭
                          審判長法官  劉  延  村
                                法官  許  澍  林
                                法官  黃  秀  得
                                法官  許  正  順
                                法官  魏  大  喨
      本件正本證明與原本無異
                                      書  記  官
中    華    民    國  九十八  年    十    月  二十七  日
                                                      K


司法院資訊處製作；財團法人民間司法改革基金會備份。
